【裁判字號】    98,交聲,66
【裁判日期】    981012
【裁判案由】    違反道路交通管理處罰條例聲明異議
【裁判全文】
臺灣新竹地方法院交通裁定              98年度交聲字第66號
移送機關即  交通部公路總局新竹區監理所新竹市監理站
原處分機關
異  議  人  甲○○
即受處分人
上列異議人因違反道路交通管理處罰條例案件，對於交通部公路
總局新竹區監理所新竹市監理站97年12月8日竹監新三字第裁51-
DB0000000 號所為之違反道路交通管理事件裁決處分，聲明異議
，本院裁定如下：
    主    文
異議駁回。
    理    由
一、按機器腳踏車行駛至交岔路口，其轉彎，應依標誌或標線之
    規定行駛，道路交通安全規則第99條第2 項前段定有明文。
    又機慢車兩段左轉標誌係用以告示左轉機器腳踏車或慢車駕
    駛人應遵照號誌指示，在號誌顯示允許直行時先行駛至右前
    方路口之左轉待轉區等待左轉，俟該方向號誌顯示允許直行
    後，再行續駛，以兩段方式完成左轉。本標誌設於實施機慢
    車兩段左轉路口附近顯明之處，並配合劃設機慢車左轉待轉
    區○○○○道路交通標誌標線號誌設置規則第65條所明定。
    。再汽車駕駛人轉彎時，不依標誌、標線、號誌指示者，處
    新臺幣（下同）600元以上1,800元以下罰鍰，並記違規點數
    1點，道路交通管理處罰條例第48條第1項第2款、第63條第1
    項第1 款分別定有明文。而上開條例所稱之汽車，包含機器
    腳踏車在內，道路交通管理處罰條例第3條第8款亦有明文規
    定。
二、本件原處分機關處分意旨略以：聲明異議人即受處分人甲○
    ○於民國97年9月9日下午5時15分許，騎乘車牌號碼HSU-795
    號重型機車，行經桃園縣龍潭鄉○○路與大昌路1 段路口時
    ，因轉彎時不依標誌指示（未依規定兩段式左轉），經桃園
    縣政府警察局龍潭分局中興派出所警員乙○○當場攔停，以
    異議人違反道路交通管理處罰條例第48條第1項第2款規定，
    填掣桃警局交字第DB0000000 號舉發違反道路交通管理事件
    通知單（下稱舉發通知單）予以舉發。嗣因異議人未於應到
    案日期前到案，原處分機關認異議人違規明確且已逾應到案
    期限60日以上，而依道路交通管理處罰條例第48條第1項第2
    款規定，於97年12月8 日以竹監新三字第裁51-DB0000000號
    違反道路交通管理事件裁決書（下稱裁決書）裁處異議人罰
    鍰1,800 元，並依同條例第63條（裁決書漏載第1項第1款）
    記違規點數1 點等語。
三、本件異議人聲明異議意旨略以：伊騎乘機車行經舉發地點時
    ，因有警員指揮交通，手勢狀似要伊左轉，伊遂遵照警員指
    揮左轉行駛，卻遭拍照並開單舉發，本案實係警員指揮手勢
    太誇張或太隨便，使駕駛人誤會，異議人應無違規。又伊於
    舉發通知單開立3 個工作天後，有上電子監理網查詢，並無
    本件違規紀錄，自不應受罰，是原處分顯有違法不當，請撤
    銷原處分等語。
四、經查：
(一)、程序方面：
    本件裁決書確已於97年12月12日以寄存送達之方式送達異議
    人，有送達證書影本乙紙在卷足稽（見本院卷第7 頁）。而
    異議人於97年12月22日該裁決書發生寄存送達效力後，於同
    日即向原處分機關提出陳述單，陳述「此違規係警員指揮交
    通誤導我紅燈左轉。我於3 個工作日內上電子監理網查詢，
    並未查到我有此違規與罰款」等語，而表示不服，經原處分
    機關依陳述意見處理，而經函請原舉發單位查明並函覆異議
    人後，異議人旋於98年1 月23日再具狀聲明異議，亦有交通
    違規陳述單及查詢單、桃園縣政府警察局龍潭分局98年1 月
    10日龍警分交字第0989005238號函影本各乙份、異議人之聲
    明異議狀乙份附卷可證（見本院卷第4頁、第8至11頁）。據
    此，異議人於本件裁決書發生寄存送達效力後，即於97年12
    月22日提出陳述單，顯然異議人提出之陳述單係在原處分機
    關為本件裁決處分之後，且觀諸異議人於97年12月22日提出
    之陳述單「陳述」內容亦顯與98年1 月23日再提出之聲明異
    議狀「異議」內容大致相同，足徵異議人於97年12月22日提
    出陳述單陳述不服之真意，顯係不服原處分機關所為之本件
    裁決處分，惟因不諳異議程序，而誤為提出陳述單甚明，堪
    認異議人97年12月22日提出之陳述單真意即為對本件裁決處
    分「聲明異議」，尚不得拘泥於異議人所使用原處分機關提
    供之制式交通違規陳述單及查詢單上之文字為「陳述」及書
    狀格式不符，即率認異議人係對未裁決處分前之交通違規為
    「陳述」，至異議人98年1 月23日提出之聲明異議狀則應認
    已補正聲明異議之書狀格式程序。綜上，異議人於原裁決處
    分於97年12月12日寄存送達後，已於97年12月22日聲明異議
    ，自未逾法定20日聲明異議期間，且異議人聲明異議後，又
    已提出聲明異議狀補正聲明異議之書狀格式程序，故異議人
    本件聲明異議即合於法律上之程式，合先敘明。
(二)、實體方面：
１、異議人甲○○對於上開時、地，騎乘車牌號碼HSU-795 號重
    型機車轉彎時不依標誌指示（未依規定兩段式左轉）之違規
    事實，並不否認，且據證人即攔停舉發之警員乙○○於本院
    調查時到庭結證綦詳（本院98年3 月18日訊問筆錄，見本院
    卷第23頁），並提出現場拍攝之採證照片2 張附卷供參（見
    本院卷第27頁），堪信為真。
２、異議人固以其係因警員指揮交通時之手勢誤導始左轉等語為
    辯，惟關於此節，已經證人乙○○所否認，並明確證稱：「
    （由舉發現場照片觀之，只有異議人1輛機車，該HSU-795號
    重型機車行經該路口，你有無對HSU-795 號重型機車為任何
    手勢？）沒有，我只有做攔停。（為何異議人表示你有做誤
    導他的手勢？）我沒有，舉發當時只有HSU-795號重型機車1
    輛，旁邊都沒有其他車輛。（異議人當場表示你手勢誤導他
    ，你如何反應？）我有表示該路口有標誌機慢車要兩段式左
    轉。…（所以你確認異議人行經該路口，你確實沒有做任何
    的手勢指揮？）是，我只有攔停異議人。（所以你並沒有以
    手勢指揮異議人不需要兩段式左轉？）是」等語（本院98年
    3 月18日訊問筆錄，見本院卷第24至25頁），本院審究證人
    乙○○係警察人員，乃依法令執行交通秩序維護職務，對違
    規行為人並無主觀好惡，立場自是客觀公正，再證人係經具
    結後始為上開證述，當無甘冒受偽證罪之追訴處罰，而為與
    事實不符之虛偽陳述之理，又其與異議人互不相識，亦無私
    怨仇隙，衡情應無設詞構陷誣指異議人之必要，復查無任何
    證據足資證明證人乙○○有捏造事實、違法取締之情事，則
    執勤警員本其維護交通秩序、安全職責所為之舉發，自應受
    到合法、正確之推定。再觀諸上開證人乙○○所提出之採證
    照片所示內容，舉發當時自桃園縣龍潭鄉○○路○ 段僅有異
    議人所駕車輛迎面行駛而來，且該路口近乎淨空，並無任何
    車流壅塞、須由值勤員警依交通現況權衡指揮用路人行進方
    向之情況（見本院卷第27頁下方該張照片），而異議人行車
    方向之行車管制號誌紅綠燈旁，已設有懸掛式之機車須兩段
    式左轉標誌，並於該標誌下方設置記載「機慢車兩段左轉」
    之附牌（見本院卷第27頁上方該張照片），禁制指示堪稱詳
    盡，異議人如駕車駛近舉發路口適當距離內必能清楚辨識並
    依標誌指示行駛，值勤員警實無冒違法執行造成爭議之風險
    ，置行車標誌指示內容於不顧，任意以手勢引導或誘使用路
    人違規之可能，益見證人乙○○前揭證言應係符合事實而可
    憑採。故異議人於舉發當時無視該禁制標誌指示逕自綠燈左
    轉中興路，無論係明知而故意違規，或因疏失致未發現該禁
    制標誌而有違規行為，均應受罰。異議人空言辯稱受警員指
    揮誤導云云，顯係卸責之詞，不足採信。
３、雖異議人另辯稱其收受舉發通知單3 個工作天後上網至電子
    監理網站查詢，但查無此違規紀錄，不應受罰云云，然按行
    為人有本條例之情形者，應填製舉發違反道路交通管理事件
    通知單（以下簡稱通知單，並於被通知人欄予以勾記，其通
    知聯依下列規定辦理：一、當場舉發者，應填記駕駛人或行
    為人姓名、性別、出生年月日、地址、身分證統一編號及車
    主姓名、地址、車牌號碼、車輛種類。被查獲之駕駛人或行
    為人為受處分人時，應於填記通知單後將通知聯交付該駕駛
    人或行為人簽名或蓋章收受之；拒絕簽章者，仍應將通知聯
    交付該駕駛人或行為人收受，並記明其事由及交付之時間；
    拒絕收受者，應告知其應到案時間及處所，並記明事由與告
    知事項，視為已收受；違反道路交通管理事件行為人，未依
    規定自動繳納罰鍰，或未依規定到案聽候裁決，處罰機關應
    依基準表於通知單送達且逾越應到案期限60日之3 個月內，
    逕行裁決之，違反道路交通管理事件統一裁罰基準及處理細
    則第11條第1項第1款、第44條第1 項前段分別定有明文。本
    件異議人乃當場簽名收受系爭舉發通知單，業經異議人於本
    院調查時自承在卷（本院98年3 月18日訊問筆錄，見本院卷
    第22頁），且有異議人確實於「收受通知聯者簽章」欄位上
    簽名之系爭舉發通知單移送聯影本乙紙為憑（見本院卷第 5
    頁），揆諸上開規定，異議人之違規行為業經合法舉發無誤
    ，又系爭舉發通知單所載異議人之違規事實已甚明確，亦足
    堪認異議人就其騎乘重型機車在上開時、地轉彎時不依標誌
    指示遭舉發一節，實瞭然於胸，其自應於舉發通知單上明載
    之應到案日期前繳納罰鍰或提出申訴，若有因逾期而產生之
    不利益，應自行承擔，至異議人主張其上網查無違規紀錄乙
    情縱然屬實，然其並非不得向舉發單位或原處分機關查證，
    且監理單位於網際網路上所提供之交通違規查詢系統，係為
    便民服務而設，僅具查閱之輔助功能而已，而非裁罰之依據
    ，交通事件之裁罰仍應以具通知性質之舉發通知單或具行政
    處分性質之裁決書為準據，尚不因網路上便民措施誤植或漏
    未登載，而影響本件業經依法舉發之效力。從而，異議人既
    明知其違規行為業經合法舉發，仍未遵期到案，原處分機關
    於道路交通管理處罰條例第48條第1 項規定之法定罰鍰範圍
    內，從重裁處異議人罰鍰1,800 元，於法自無不合，異議人
    此部分辯詞亦屬無稽。
五、綜上，本件異議人確有於前述時、地轉彎時不依標誌指示之
    違規事實，異議人上開所辯均不足採，則原處分機關以異議
    人逾越舉發通知單所載應到案期限60日以上仍未到案，而依
    道路交通管理處罰條例第48條第1項第2款及違反道路交通管
    理事件統一裁罰基準表之規定，裁處異議人罰鍰1,800 元，
    並依道路交通管理處罰條例第63條第1項第1款（裁決書漏載
    第1項第1款）記違規點數1 點，核無違誤，本件異議為無理
    由，應予駁回。
六、據上論斷，應依道路交通案件處理辦法第19條，裁定如主文
    。
中    華    民    國    98    年    10    月    12    日
                    交通法庭  法  官  林惠君
以上正本證明與原本無異。
如不服本裁定，應於裁定送達後5日內，向本院提出抗告狀。
中    華    民    國    98    年    10    月    12    日
                              書記官  蔣淑君


司法院資訊處製作；財團法人民間司法改革基金會備份。
